【裁判字號】    89,交易,32
【裁判日期】    890517
【裁判案由】    過失傷害
【裁判全文】
臺灣板橋地方法院刑事判決                          八十九年度交易字第三二號
    公  訴  人  臺灣板橋地方法院檢察署檢察官
    被      告  乙○○
右列被告因過失傷害案件，經檢察官提起公訴（八十八年度偵字第一○八五五號），
本院判決如左：
    主      文
乙○○因過失傷害人，處拘役貳拾伍日，如易科罰金，以佰元折算壹日。
    事      實
一、乙○○於民國（下同）八十八年四月十五日十六時四十五分許，駕駛車牌號碼Ｖ
    ＴＪ－九五○號輕型機車，沿臺北縣、臺北市間之華江橋之機車道由臺北縣板橋
    市往臺北市萬華區方向行駛，適甲○○駕駛車牌號碼ＤＲＯ－七二八號輕型機車
    於其前方同向行駛，乙○○騎乘上開機車，欲自甲○○所騎乘之機車左側超車時
    ，原應注意車輛行經人車擁擠處所，應減速慢行，作隨時停車之準備，並應注意
    超越時應顯示左方向燈並於前車左側保持半公尺以上之間隔超過，且依當時為晴
    天、日間自然光，路面無障礙物，視距良好等狀況，並無不能注意之情事，詎乙
    ○○竟疏於注意，於欲超越甲○○所騎乘之機車左側時，既未減速慢行，衡量超
    車時機，復未顧及安全間隔，即貿然超車，致其所騎乘之機車之右後照鏡擦撞甲
    ○○所騎乘之機車之左手把，造成甲○○失控人車倒地，而受有左橈骨骨折、左
    膝挫傷併關節內出血、胸部挫傷等傷害。嗣經路人報警後，乙○○於有偵查犯罪
    職權之公務員未發覺其犯罪前，即向前來處理車禍之警員表明身分並承認與他人
    發生車禍且接受裁判。
二、案經甲○○聲請臺北縣板橋市調解委員會調解而不成立後，由臺北縣板橋市公所
    移送臺灣板橋地方法院檢察署檢察官偵查起訴。
    理      由
一、訊據被告坦承在右揭時、地於超車時所騎乘之機車之右後視鏡擦撞告訴人甲○○
    所騎乘之機車之左手把而致告訴人人車倒地並受傷等情，惟矢口否認有超車不當
    之過失，辯稱係超車時甲○○往左側靠始發生擦撞云云；經查：右開犯罪事實，
    業據告訴人指訴綦詳，並有肇事現場草圖，道路交通事故調查報告表、告訴人機
    車受損照片三幀及中英醫院出具之診斷證明書（應診日期八十八年四月十五日）
    各一紙附卷足資佐證。雖被告仍執前詞置辯，微論此業為甲○○所否認，故此事
    是否屬實本有存疑，況且，自被告於警訊中陳述：「案發時，我騎乘輕機車ＶＴ
    Ｊ－九五○經過甲○○騎乘之輕機車ＤＲＯ－七二八左邊並與該輕機車併排前進
    時，恰有乙部白色光陽牌重機（車號不詳）自該輕機車ＤＲＯ－七二八右邊急馳
    而過，當時曾女就『略』向左靠而該輕機ＤＲＯ－七二八左後視鏡碰觸到我騎之
    輕機車ＶＴＪ－九五○之右後視鏡‧‧‧‧。」（見偵卷第十六頁背面）以觀，
    縱其所述屬實，惟告訴人因他人自右側不當超車而為避免自身之危險所為「略」
    向左靠之自然反應動作，本難認有何過失而足解於被告之過失犯行；抑有進者，
    按車輛行經人車擁擠處所，均應減速慢行，作隨時停車之準備，並應注意汽車超
    越時應顯示左方向燈並於前車左側保持半公尺以上之間隔超過，道路交通安全規
    則第九十三條第一項第四款、第一百零一條第五款各定有明文。而肇事路段之機
    車專用道路輻為三公尺（有道路交通事故調查報告表足稽），而發生車禍之時間
    為八十八年四月十五日（星期四）十六時四十五分，該時華江橋之車流擁擠亦為
    公眾所週知之事實，又自被告於本院審理時所自承曾向告訴人表示伊趕時間要上
    班等語以觀，益見被告未能減速慢行且未顧慮二車間距而貿然超車之情，被告騎
    乘機車原應注意上述道路交通安全規定，且依當時情況，復無不能注意之情形，
    竟疏未注意而肇事，其有過失甚明，況此車禍之原因經送臺灣省臺北縣區車輛行
    車事故鑑定委員會鑑定，亦同此認定，有該委員會鑑定意見書（北鑑字第八八八
    五五號）一份在卷足參。且被告之過失駕駛行為，核與告訴人之受傷間，復具有
    相當因果關係，是罪證已臻明確，被告過失傷害犯行洵堪認定，自應依法論科。
二、該被告乙○○所為係犯刑法第二百八十四條第一項前段之罪。其於有偵查犯罪職
    權之公務員未發覺其犯罪前，即向前來處理車禍之警員表明身分並承認與他人發
    生車禍並接受裁判，業據被告所供陳，且為告訴人所是認，並有肇事現場草圖，
    道路交通事故調查報告表等足資佐證，是被告上開供陳即足採信，其符合刑法第
    六十二條前段關於自首之規定，應依法減輕其刑。爰審酌被告之品行、智識程度
    、所生危害及犯罪後雖曾與被告商談賠償事宜，惟僅願賠償醫藥費（告訴人請求
    賠償之醫藥費約新臺幣三萬元，及三個月無法工作之損失新臺幣五萬元）而無法
    達成和解等一切情狀，量處如主文所示之刑，並諭知易科罰金之折算標準。
據上論斷，應依刑事訴訟法第二百九十九條第一項前段，刑法第二百八十四條第一項
前段、第六十二條前段、第四十一條，罰金罰鍰提高標準條例第一條前段、第二條，
判決如主文。
本案經檢察官林建中到庭執行職務。
中      華      民      國      八十九      年     五     月    十七    日
                                      臺灣板橋地方法院刑事第五庭
                                          法  官  陳  鴻  清
右正本證明與原本無異。
如不服本判決應於收受送達後十日內向本院提出上訴書狀，其未敘述上訴之理由者並
得於提起上訴後十日內向本院補提理由書（均須按他造當事人之人數附繕本）。
                                           書記官  林  蔚  然
中      華      民      國      八十九      年     五     月    二十    日
附錄本案論罪科刑法條全文：
刑法第二百八十四條
因過失傷害人者，處六月以下有期徒刑、拘役或五百元以下罰金，致重傷者，處一年
以下有期徒刑、拘役或五百元以下罰金。
從事業務之人，因業務上之過失傷害人者，處一年以下有期徒刑、拘役或一千元以下
罰金，致重傷者，處三年以下有期徒刑、拘役或二千元以下罰金。


司法院資訊處製作；財團法人民間司法改革基金會備份。
